臺灣雲林地方法院刑事判決　　　　　　96年度交簡上字第76號
上訴人　即
公　訴　人　臺灣雲林地方法院檢察署檢察官
被　　　告　甲○○原名程淑滿.
上列上訴人因過失傷害案件，不服本院虎尾簡易庭96年度虎交簡
字第89號中華民國96年7 月13日刑事簡易判決（臺灣雲林地方法
院檢察署96年度偵字第1279號），提起上訴，本院管轄之第二審
合議庭判決如下：
    主      文
原判決撤銷。
甲○○因過失傷害人，處有期徒刑貳月，如易科罰金，以銀元
佰元即新臺幣玖佰元折算壹日，減為有期徒刑壹月，如易科罰金
，以銀元佰元即新臺幣玖佰元折算壹日。緩刑貳年。
    事      實
一、甲○○（原名程淑滿，於民國95年10月13日改名甲○○）於
    95年5 月25日上午7 時50分許，騎乘車牌號碼KL2-616 號重
    機車，在雲林縣西螺鎮新豐裡新社228-16號前，欲由西向東
    穿越道路至對面，原應注意該路段劃有雙黃實線之分向限制
    線，不得跨越，而依當時狀況，並無不能注意之情形，竟疏
    於注意及此，貿然從西向東斜穿道路，適有在遵行車道內行
    駛之乙○○騎乘車牌號碼TGD-096 號輕機車由南往北而來，
    與逆向穿越道路之甲○○（仍在乙○○遵行車道內，尚未及
    跨越雙黃實線）發生碰撞，致乙○○人車倒地，受有嚴重頭
    部外傷合併右側硬腦膜下血腫、左側硬腦膜外血腫併顱骨骨
    折、左側鎖骨骨折等傷害。
二、案經乙○○訴由雲林縣警察局西螺分局報告臺灣雲林地方法
    院檢察署檢察官偵查後聲請簡易判決處刑。
    理      由
一、上開犯罪事實，業據被告甲○○於本院審理中坦承不諱，核
    與告訴人乙○○警詢指述、目擊證人廖昭安警詢、檢察官訊
    問陳稱情節相符，並有慈愛綜合醫院診斷證明書6 紙、雲林
    縣警察局西螺分局道路交通事故肇事人程淑滿自首情形紀錄
    表1 紙、道路交通事故現場圖、道路交通事故調查報告表(一)
    、(二)各1 份、現場暨車損照片8 張、臺灣省嘉雲區車輛行車
    事故鑑定委員會鑑定意見書1 份附卷可憑，堪認被告自白與
    事實相符，本案事證明確，被告犯行堪以認定，應依法論科
    。
二、論罪科刑之理由：
    (一)刑法於民國94年2 月2 日修正公布，並於被告行為後之95
      年7 月1 日施行。按行為後法律有變更者，適用行為時之
      法律，但行為後之法律有利於行為人者，適用最有利於行
      為人之法律，現行刑法第2 條第1 項定有明文。此條係規
      範行為後法律變更所生新舊法律比較適用之準據法，是刑
      法第2 條第1 項本身雖經修正，但無比較新舊法適用之問
      題，應一律適用裁判時之現行刑法第2 條第1 項之規定，
      為「從舊從輕」之比較，最高法院95年第8 次刑事庭會議
      決議意旨可資參照。本件新舊法比較內容詳如附表所示。
    (二)核被告甲○○所為，係犯刑法第284 條第1 項前段過失傷
      害罪。
    (三)被告在有偵查犯罪職權之機關或公務員發覺其犯罪前，向
      到場之雲林縣警察局交通分隊西螺小隊警員表明其係肇事
      車輛之駕駛人，並接受裁判等情，有雲林縣警察局西螺分
      局道路交通事故肇事人自首情形紀錄表1 份在卷足憑，核
      與自首規定相符，應依修正前刑法第62條前段規定，減輕
      其刑。
    (四)原審以被告罪證明確，因予論罪科刑，然查：1.本件被告
      犯行在96年4 月24日前，合於減刑之條件；2.被告於有偵
      查犯罪職權之機關或公務員發覺其犯罪前，向到場之雲林
      縣警察局交通分隊西螺小隊警員表明其係肇事車輛之駕駛
      人，並接受裁判，核屬自首。原審未及審酌於此，檢察官
      上訴意旨認被告犯後無悔意，未向告訴人賠償，是原審量
      刑過輕固無理由，惟原判決既有上開之不當，自應由本院
      撤銷改判。
    (五)爰審酌被告並無前科，有臺灣高等法院被告前案紀錄表1
      份附卷可考，其因欲至對面倒剩菜，逆向斜穿馬路行駛，
      與告訴人發生碰撞，致告訴人成傷，及犯後坦承犯罪，已
      與告訴人當庭和解，並當場支付新臺幣150,000 元之賠償
      金，有本院96年11月6 日審判筆錄1 份附卷可稽等犯罪之
      動機、目的、手段及造成之損害等一切情狀，量處如主文
      所示之刑，並諭知易科罰金之標準。
    (六)又被告犯行於96年4 月24日前，合於減刑之條件，應依中
      華民國96年罪犯減刑條例第2 條第1 項第3 款、第7 條，
      於裁判時諭知其宣告刑及按上開量處之宣告刑減得之刑，
      並諭知易科罰金之標準。
    (七)本院審酌被告並無前科，未曾因故意犯罪而受有期徒刑以
      上刑之宣告已如前述，其於本院審理中坦承犯罪，並已當
      庭與告訴人和解並支付全數賠償金額亦如上述，信經此教
      訓後，應知警惕，當無再犯之虞，本院因認對其所宣告之
      刑，以暫不執行為適當，爰依刑法第74條第1 項第1 款規
      定，併予宣告緩刑2 年，以勵自新。
三、應依刑事訴訟法第455 條之1 第1 項、第3 項、第369 條第
    1 項前段、第364 條、第299 條第1 項前段，刑法第2 條第
    1 項前段、第284 條第1 項前段、第74條第1 項第1 款、修
    正前刑法第41條第1 項前段、第62條前段，罰金罰鍰提高標
    準條例第1 條前段、修正前罰金罰鍰提高標準條例第2 條，
    中華民國96年罪犯減刑條例第2 條第1 項第3 款、第7 條，
    判決如主文。
本案經檢察官蕭如娟到庭執行職務
中　　華　　民　　國　　96　　年　　11　　月　　20　　日
                  刑事第三庭審判長法  官   林輝煌
                                  法  官   陳銘壎
                                  法  官   李貞瑩
以上正本證明與原本無異。
本判決不得上訴。
                                  書記官   金雅芳
中　　華　　民　　國　　96　　年　　11　　月　　20　　日
附錄本案論罪科刑法條全文
中華民國刑法第284條（過失傷害罪）
因過失傷害人者，處 6 月以下有期徒刑、拘役或 5 百元以下罰
金，致重傷者，處1 年以下有期徒刑、拘役或5 百元以下罰金。
從事業務之人，因業務上之過失傷害人者，處 1 年以下有期徒刑
、拘役或1 千元以下罰金，致重傷者，處 3 年以下有期徒刑、
拘役或2 千元以下罰金。
附表
┌────────┬────────┬────────┬────────┐
│法        條    │修正前規定      │修正後規定      │新舊法之適用    │
├────────┼────────┼────────┼────────┤
│刑法第284 條第1 │罰金罰鍰提高標準│刑法施行法第1 條│(一)適用舊法。    │
│項前段法定刑關於│條例第1 條前段規│之1 規定：「中華│(二)本件被告所犯刑│
│罰金部分：罰金罰│定：「依法律應處│民國94年01月07日│法第284 條第1 項│
│鍰提高標準條例第│罰金、罰鍰者，就│刑法修正施行後，│前段之罪法定刑有│
│1條 前段、現行法│其原定數額得提高│刑法分則編未修正│罰金刑（銀元500 │
│規所定貨幣單位折│為2 倍至10倍。」│之條文定有罰金者│元以下），且為刑│
│算新台幣條例第2 │現行法規所定貨幣│，自94年01月07日│法分則編未修正之│
│條、刑法第33條第│單位折算新台幣條│刑法修正施行後，│條文而定有罰金刑│
│5款             │例第2 條規定：「│就其所定數額提高│者，於刑法施行法│
│                │現行法規所定金額│為30倍，但72年06│第1 條之1 修正增│
│                │之貨幣單位為圓、│月26日到94年01月│訂前，其貨幣單位│
│                │銀元或元者，以新│07日新增或修正之│為銀元，是被告所│
│                │台幣元之3 倍折算│條文，就其所定數│犯刑法第284條第 │
│                │之。」          │額提高為3 倍。」│1 項前段之罪罰金│
│                │刑法第33條第5 款│刑法第33條第5 款│刑之提高標準，於│
│                │規定：「罰金：1 │規定：「罰金：新│適用罰金罰鍰提高│
│                │元以上。」      │台幣1,000 元以上│標準條例第1 條前│
│                │                │，以百元計算之。│段及現行法規所定│
│                │                │」              │貨幣單位折算新台│
│                │                │                │幣條例第2 條規定│
│                │                │                │換算為新台幣時，│
│                │                │                │法定刑罰金部分，│
│                │                │                │應為罰金新台幣  │
│                │                │                │15,000元以下（乘│
│                │                │                │以10，再乘以3） │
│                │                │                │。如適用刑法施行│
│                │                │                │法第1 條之1 規定│
│                │                │                │提高30倍，則為罰│
│                │                │                │金新台幣15,000元│
│                │                │                │以下（乘以30），│
│                │                │                │故關於法定刑為罰│
│                │                │                │金部分之提高標準│
│                │                │                │，新法非較有利於│
│                │                │                │被告，本案關於刑│
│                │                │                │法第284 條第1 項│
│                │                │                │前段之罪法定刑罰│
│                │                │                │金提高標準部分，│
│                │                │                │應依刑法第2 條第│
│                │                │                │1項 前段規定，適│
│                │                │                │用行為時之法律即│
│                │                │                │罰金罰鍰提高標準│
│                │                │                │條例第1 條前段及│
│                │                │                │現行法規所定貨幣│
│                │                │                │單位折算新台幣條│
│                │                │                │例第2 條之規定。│
│                │                │                │(三)法定刑罰金部分│
│                │                │                │，依修正前刑法第│
│                │                │                │33條第5 款規定，│
│                │                │                │及罰金罰鍰提高標│
│                │                │                │準條例第1 條前段│
│                │                │                │提高後，再依現行│
│                │                │                │法規所定貨幣單位│
│                │                │                │折算新台幣條例第│
│                │                │                │2 條換算為新台幣│
│                │                │                │時，為新台幣6元 │
│                │                │                │以上至30元以上，│
│                │                │                │依修正後刑法第33│
│                │                │                │條第5 款規定，為│
│                │                │                │新台幣1,000 元以│
│                │                │                │上，修正後刑法第│
│                │                │                │33條第5 款規定非│
│                │                │                │較有利於被告，依│
│                │                │                │刑法第2 條第1項 │
│                │                │                │前段規定，應適用│
│                │                │                │修正前刑法第33  │
│                │                │                │條第5 款規定。  │
├────────┼────────┼────────┼────────┤
│刑法第62條自首  │對於未發覺之罪自│對於未發覺之罪自│(一)適用舊法。    │
│                │首而受裁判者，減│首而受裁判者，得│(二)被告行為及自首│
│                │輕其刑。但有特別│減輕其刑。但有特│後，刑法第62條已│
│                │規定者，依其規定│別規定者，依其規│修正，修正前規定│
│                │。              │定。            │為「必減」其刑，│
│                │                │                │修正後改為「得減│
│                │                │                │」其刑，此項變動│
│                │                │                │影響行為人之刑罰│
│                │                │                │法律效果，自屬法│
│                │                │                │律變更，經比較新│
│                │                │                │舊法結果，認修正│
│                │                │                │前規定較有利於被│
│                │                │                │告，應依刑法第2 │
│                │                │                │條第1 項前段規定│
│                │                │                │，適用修正前刑法│
│                │                │                │第62條，減輕其刑│
│                │                │                │。              │
├────────┼────────┼────────┼────────┤
│刑法第41條第1 項│刑法第41條第1 項│刑法第41條第1 項│(一)適用舊法。    │
│前段易科罰金部分│前段規定：「犯最│前段規定：「犯最│(二)本件被告行為時│
│                │重本刑為5 年以下│重本刑為5 年以下│之易科罰金折算標│
│                │有期徒刑以下之刑│有期徒刑以下之刑│準，應以銀元100 │
│                │之罪，而受6 個月│之罪，而受6 個月│元至300 元折算為│
│                │以下有期徒刑或拘│以下有期徒刑或拘│1 日，經依現行法│
│                │役之宣告，因身體│役之宣告者，得以│規所定貨幣單位折│
│                │、教育、職業、家│新台幣1 千元、2 │算新台幣條例第2 │
│                │庭之關係或其他正│千元或3 千元折算│條規定換算為新台│
│                │當事由，執行顯有│一日，易科罰金。│幣後，應以新台幣│
│                │困難者，得以1 元│」              │300 元至900 元折│
│                │以上3 元以下折算│                │算為1 日，修正後│
│                │1日 ，易科罰金。│                │則以新台幣1,000 │
│                │」罰金罰鍰提高標│                │元、2,000 元3,0 │
│                │準條例第2 條（已│                │00元折算1 日，修│
│                │刪除）規定：「依│                │正後刑法第41條第│
│                │刑法第41條易科罰│                │1 項前段規定，並│
│                │金或第42條第2 項│                │非較有利於被告，│
│                │易服勞役者，均就│                │依刑法第2 條第1 │
│                │其原定數額提高為│                │項前段規定，適用│
│                │100 倍折算1日 ；│                │行為時法律即修正│
│                │法律所定罰金數額│                │前刑法第41條第1 │
│                │未依本條例提高倍│                │項前段及罰金罰鍰│
│                │數，或其處罰法條│                │提高標準條例第2 │
│                │無罰金刑之規定者│                │條規定，定其易科│
│                │，亦同。」      │                │罰金之折算標準。│
└────────┴────────┴────────┴────────┘
